臺灣高等法院民事裁定　　　　　　　　　96年度抗字第1336號
抗　告　人　丙○○○
　　　　　　乙○○
上列抗告人因與相對人甲○○間假處分事件，對於中華民國96年
1月17日臺灣士林地方法院96年度裁全字第216號裁定提起抗告，
本院裁定如下：
    主      文
原裁定主文第一項關於准對抗告人丙○○○不動產假處分部分廢
棄。
上開廢棄部分，相對人在原法院之聲請駁回。
其餘抗告駁回。
廢棄部分，聲請及抗告費用由相對人負擔。駁回抗告部分，抗告
費用由抗告人乙○○負擔。
    理      由
一、按「債權人就金錢以外之請求因請求標的之現狀變更，有日
    後不能強制執行，或甚難強制執行之虞，欲保全強制執行者
    ，得聲請假處分 」，民事訴訟法第532條定有明文。又債權
    人聲請假處分，依同法第533條準用第525條、第526條規定
    ，應表明及釋明「請求及假處分之原因」，且兩者缺一不可
    。若債權人就假處份之原因絲毫未予表明及釋明，法院即不
    得命供擔保後為假處分。
二、相對人於原法院聲請意旨略以：相對人係抗告人乙○○之債
    權人，惟乙○○將其所有如原裁定附表所示不動產（下稱系
    爭不動產），以夫妻贈與為原因，移轉所有權登記予抗告人
    丙○○○，已侵害相對人之債權，因相對人請求乙○○返還
    借款新臺幣（下同）1,640萬7,833元之訴，及請求丙○○○
    塗銷系爭不動產所有權移轉登記，並回復登記為乙○○所有
    之訴，業分別經本院94年度重上字第338號、原法院93年度
    訴字第1129號判決相對人勝訴在案，惟因該二事件尚未確定
    ，相對人無法對系爭不動產為強制執行，為免丙○○○、乙
    ○○再度移轉該不動產所有權或於其上為抵押權設定，而損
    害相對人之利益，故有聲請本件假處分之必要云云。惟查，
    相對人聲請本件假處分，僅表明假處分之請求，即陳明已提
    起上開返還借款之訴及塗銷系爭不動產所有權移轉登記之訴
    ，惟就假處分之原因，則未有任何釋明，有聲請假處分狀可
    證（見原法院卷相對人之聲請狀），依首揭規定，法院即不
    得命供擔保後為假處分。又相對人於本院陳述意見時雖表示
    ：其所起訴請求者為「所有權移轉登記塗銷並回復登記為債
    務人乙○○所有」，確實為金錢債權以外之請求，亦即以抗
    告人間一定之意思表示為本件假處分所欲保全之標的，且在
    上開所有權移轉登記訴訟判決確定期間，丙○○○隨時有可
    能將系爭不動產移轉或設定負擔予第三人，則該第三人即得
    依土地法第43條主張有公信力而取得系爭不動產之所有權云
    云。惟查仍屬臆測之詞，相對人亦未能釋明系爭不動產究竟
    如何有日後不能強制執行，或甚難強制執行之虞。原裁定不
    察，准為假處分，即有未合，抗告意旨指摘原裁定不當，求
    予廢棄，為有理由，爰由本院廢棄原裁定，並駁回相對人假
    處分之聲請。
三、又第二審上訴，為當事人對於所受不利益之第一審終局判決
    聲明不服之方法，在第一審受勝訴判決之當事人，自無許其
    提起上訴之理（最高法院22年上字第3579號判例意旨參照）
    。依民事訴訟法第495條之1之規定，於抗告程序亦準用之。
    乙○○既非系爭不動產之所有權人，對該不動產即無處分或
    設定負擔之權利，相對人請求禁止乙○○就系爭不動產為所
    有權移轉、設定負擔等處分行為，即無理由，該部分已經原
    裁定駁回，對乙○○並無任何不利益可言，則乙○○對於本
    件即無抗告之利益，其提起抗告，於法不合，應予駁回。
四、據上論結，本件乙○○之抗告為不合法，丙○○○之抗告為
    有理由，爰裁定如主文。
中　　華　　民　　國　　96　　年　　9 　　月　　26　　日
                  民事第十五庭
                      審判長法　官  林恩山
　　　　　　　　　　　　　　法　官  陳雅玲
　　　　　　　　　　　　　　法　官  郭松濤
正本係照原本作成。
抗告人乙○○不得再抗告。
相對人對本裁定除以適用法規顯有錯誤為理由，並經本院之許可
外，不得再抗告。如提起再抗告，應於收受送達後10日內委任律
師為代理人向本院提出再抗告狀，並繳納再抗告費新臺幣1,000
元整。
中　　華　　民　　國　　96　　年　　9 　　月　　27　　日
                            書記官  方素珍
